【裁判字號】    88,再易,19
【裁判日期】    890320
【裁判案由】    給付會款
【裁判全文】
臺灣雲林地方法院民事判決  八十八年度再易字第十九號
    再審原告  乙○○
    再審被告  甲○○
右當事人間請求給付會款事件，再審原告對於民國八十八年四月二十一日本院八十八
年度簡上字第二十四號確定判決提起再審之訴，本院判決如左：
    主      文
再審之訴駁回。
再審訴訟費用由再審原告負擔。
    理      由
一、查再審之訴顯無再審理由者，得不經言詞辯論，以判決駁回之；又有左列各款情
    形之一者，得以再審之訴對於確定終局判決聲明不服。但當事人已依上訴主張其
    事由或知其事由而不為主張者，不在此限：一、適用法規顯有錯誤者。．．．十
    三、當事人發現未經斟酌之證物或得使用該證物者。但以如經斟酌可受較有利益
    之裁判者為限，分別為民事訴訟法第五百零二條第二項、第四百九十六條第一項
    第一款、第十三款分別定有明文，而所謂適用法規顯有錯誤，係指確定判決違背
    法規或現存判例解釋者而言，且民事訴訟法第四百九十二條第一項第十一款所謂
    當事人發現未經斟酌之證物，係指前訴訟程序事實審之言詞辯論終結前已存在之
    證物，因當事人不知有此，致未經斟酌，而現始知之者而言，若在前訴訟程序事
    實審言詞辯論終結，尚未存在之證物，本無謂發現，自不得以之為再審理由，又
    本款所謂證物，不包含證人在內，故發現新證人不足為再審之理由，最高法院七
    十一年台再字第二一０號、二十九年上字第一００五號號、二十九年上字第六九
    六號判例可資參照。
二、本件再審原告主張：於本院八十七年度港簡字第一七八號許武正與王祐三訴訟事
    件中，許武正稱伊是會首，是「良友」跟我的會，互助會簿封面上括弧（王祐三
    ）是我後來寫上去的（指許武正填上去的），我只告王祐三一人，此項新證據足
    以證明「良友」是王祐三確實無誤。另許張全金於八十八年三月十六日，在刑事
    庭稱伊沒有跟乙○○接洽過，於八十七年度港簡字第一四五號事件中稱，伊跟被
    告跟的會，已跟了十幾年，伊的會，都是跟王祐三的會；證人蔡雅玲於八十七年
    十二月二十二日，在本院八十七年度簡上字第一一七號準備程序作證，係許歷桑
    計誘作證，惟證後良心不安，已與王祐三、乙○○書立「和解書」。立和解書後
    ，許歷桑在庭訊中，一再說乙○○幫她做媒人，才撤回乙○○之告訴。另許陳淑
    蘭亦於八十七年簡上字第一一七號案準備程序中做證，但其又於八十八年二月二
    十五日之準備程序中做證，前後證詞不一。故可知八十七年十二月二十二日，本
    院八十七年簡上字第一一七號準備程序之證人蔡雅玲、許陳淑蘭、許張全金、許
    淑慧、李明生、李佩蓉、甲○○、紀劉金環等人所為之證詞，皆是由許歷桑所教
    等情，並檢附李明生證稱「會首是王祐三」筆錄、蔡雅玲的和解書、證明書、許
    陳淑蘭之作證筆錄、西服公會之會員證、紀輝照撤銷告訴狀、作證明細表等件為
    證，依民事訴訟法第四百九十六條第一款及第十三款提起再審之訴等語。惟查，
    本院八十七年港簡字第一七八事件，訴外人許武正係擔任會首，王祐三則為會員
    ，與本事件之事實相異，其事實自難比附引用；另，證人許張全金於八十七年港
    簡字第一四五號事件之陳述，與本件之事實相異，亦非可加以援用。且再審原告
    所舉前開證人及證詞，如許陳淑蘭之證詞、許歷桑反覆不一之證詞、李明生之證
    詞、紀輝照之撤銷告訴狀、許張金全之駁回上訴，縱使其證詞或有利於再審原告
    ，惟其等之證詞均在前訴訟事實審言詞辯論終結前（即八十八年度簡上字第二十
    四號）即已存在，並向法院提出，而經法院斟酌不採，有該民事判決理由書在卷
    可稽，顯見再審原告此部份之陳述，非屬民事訴訟法第四百九十六條第十三款之
    發現未經斟酌之新證物。另外，訴外人蔡雅玲固以證明書證明會首為王祐三，而
    與再審原告無關，縱然屬實，亦屬其等參加之互助會事件，係由王祐三所招募，
    屬該案個別之認定，並無拘束本案之認事用法；又再審原告所提出之相互作證明
    細表、蔡雅玲出具之證明書、紀輝照撤銷告訴書，原審判決皆己斟酌，亦難資為
    有利於再審原告之認定。另再審原告提出雲林縣西服公會之會員證乃係該公會之
    內部紀錄資料及證明，亦無法證明再審原告未與其夫王祐三公同以「良友」之名
    義招募互助會。此外，再審原告並未舉出原判決有何發現未經斟酌之證物或得使
    用該證物者，是依前開說明，再審原告之訴顯無理由，爰不經言詞辯論，逕以判
    決駁回之。
三、依民事訴訟法第五百零二條第二項、第七十八條，判決如主文。
中      華      民      國    八十九    年      三      月    二十      日
                                    臺灣雲林地方法院民事庭
~B審判長法官  黃玊清
~B法      官  楊真明
~B法      官  黃峻隆
右為正本係照原本作成。
不得上訴。
中      華      民      國    八十九    年       三    月    二十      日
~B法院書記官  周玄鎮


司法院資訊處製作；財團法人民間司法改革基金會備份。
